【裁判字號】    97,抗,165
【裁判日期】    970530
【裁判案由】    本票裁定
【裁判全文】
臺灣臺中地方法院民事裁定               97年度抗字第165號
抗  告  人  甲○○
                      號
相  對  人  日盛國際商業銀行股份有限公司
法定代理人  乙○○
上列抗告人與相對人間因聲請本票裁定事件，抗告人對於中華民
國97年4月3日本院簡易庭97年度司票字第1217號所為之裁定提起
抗告，本院合議庭裁定如下：
    主  文
抗告駁回。
抗告程序費用新台幣壹仟元由抗告人負擔。
    理  由
一、按執票人向本票發票人行使追索權時，得聲請法院裁定後強
    制執行，票據法第123條定有明文。復按本票執票人，依票
    據法第123條規定，聲請法院裁定許可對發票人強制執行，
    係屬非訟事件，此項聲請之裁定及抗告法院之裁定，僅依非
    訟事件程序，以審查強制執行許可與否，並無確定實體上法
    律關係存否之效力，如發票人就票據債務之存否有爭執時，
    應由發票人提起確認之訴，以資解決，最高法院著有57年台
    抗字第76號判例可資參照。
二、本件相對人主張：其執有抗告人於民國93年7月21日簽發、
    面額新台幣（下同）25萬元、到期日未載，並記載免除作成
    拒絕證書之本票1紙（下稱系爭本票），惟於97年1月21日經
    提示，尚有144,996元未獲付款，因依票據法第123條規定，
    聲請裁定許可強制執行等情，並據其提出本票1紙為證，原
    裁定予以准許，即無不合。
三、抗告意旨略以：本票發票人經為免除作成拒絕證書之記載時
    ，執票人得不請求作成拒絕證書，而行使追索權，然執票人
    在行使追索權前，仍應於所定期限內為付款之提示。本件執
    票人雖於到期日後向抗告人為提示及催討，但卷內並無提示
    及催討之證據。原審不察，裁定准許相對人強制執行之聲請
    ，實非適法，為此提起抗告等語。
四、按發票人為免除作成拒絕證書之記載時，執票人得不請求作
    成拒絕證書而行使追索權，票據法第94條第2項前段定有明
    文，依同法第124條規定，此項規定於本票亦有準用。查系
    爭本票上記載「此票免除作成拒絕證書．．．．．．」等情
    ，此觀諸該本票即明，是執票人之相對人自得不請求作成拒
    絕證書，而逕向票據債務人之抗告人行使追索權。抗告人指
    稱相對人須提出已經提示付款及催討之證據而未提出，並非
    適法云云，容有誤會。更何況本票既經記載免除作成拒絕證
    書，票據債務人若抗辯執票人未經提示付款，亦應由票據債
    務人負舉證責任。從而，原法院就系爭本票形式上之要件予
    以審查後，許可相對人所為強制執行之聲請，於法尚無違誤
    。抗告人若仍爭執相對人並未提示付款，不得行使追索權，
    自應由其另依訴訟程序以資解決，殊無於本件裁定程序中為
    此爭執之餘地。從而，抗告人提起本件抗告，為無理由，應
    予駁回。
五、末按非訟事件依法應由關係人負擔費用者，法院裁定命關係
    人負擔時，應一併確定其數額，非訟事件法第24條第1項定
    有明文。爰依法確定本件抗告程序費用額為1,000元，由相
    對人負擔。
六、據上論結，本件抗告為無理由，依非訟事件法第46條、第21
    條第2項、第24條第1項、民事訴訟法第495條之1第1項、第4
    49條第1項、第78條，裁定如主文。
中    華    民    國    97    年    5     月    30    日
                  民事第二庭    審判長法  官  許秀芬
                                      法  官  周靜秀
                                      法  官  吳美蒼
以上正本係照原本作成。
如不服本裁定，僅得於收受本裁定正本送達後10日內，以適用法
規顯有錯誤為理由，向本院提出再抗告狀，（須附繕本一份及繳
納再抗告裁判費新台幣1,000元），經本院許可後始可再抗告，
前項許可以原裁定所涉及法律見解具有原則上重要性者為限。
中    華    民    國    97    年    5     月    30    日
                                      書記官


司法院資訊處製作；財團法人民間司法改革基金會備份。
